臺灣苗栗地方法院刑事判決
111年度金訴字第101號
公  訴  人  臺灣苗栗地方檢察署檢察官
被      告  李瑋庭


上列被告因違反洗錢防制法等案件，經檢察官提起公訴（110年
度偵字第7188號、111年度偵字第107號、111年度偵字第114號、
111年度偵字第740號、111年度偵字第1004號、111年度偵字第15
76號、111年度偵字第2399號、111年度偵字第3446號）及移送併
辦（111年度偵字第5695號），因被告於本院準備程序中，就被
訴之事實為有罪之陳述，經本院告知簡式審判程序意旨，並聽取
當事人之意見後，本院合議庭裁定改依簡式審判程序審理，判決
如下：
    主    文
己○○幫助犯洗錢防制法第十四條第一項之洗錢罪，處有期徒刑貳
月，併科罰金新臺幣貳萬元，罰金如易服勞役，以新臺幣壹仟元
折算壹日。
    犯罪事實
一、己○○預見將銀行帳戶之存摺、提款卡、密碼、網路銀行帳號
    及密碼等資料提供他人時，有供不法詐騙份子利用，而幫助
    他人為財產犯罪之虞，且自該帳戶提領詐得款項後即會造成
    金流斷點、隱匿該犯罪所得之去向，產生逃避國家追訴、處
    罰之效果，竟基於縱若有人持該帳戶資料作為犯罪工具使用
    亦不違反其本意之幫助詐欺取財及幫助洗錢之不確定故意，
    於民國110年7月間某日，在社群網站臉書瀏覽求職廣告後，
    與自稱「韓庭宇」之人聯繫，並依照「韓庭宇」指示，於11
    0年8月3日12時59分許，至兆豐國際商業銀行股份有限公司
    港都分行，將其向該銀行申辦之帳號：00000000000號帳戶
    （下稱本案帳戶）綁定約定轉帳帳戶後，在高雄市85大樓某
    處，將本案帳戶之存摺及提款卡（含密碼及網路銀行帳號、
    密碼）交給「韓庭宇」。嗣「韓庭宇」與其同夥（無證據證
    明有3人以上或有未滿18歲之人）即共同意圖為自己不法所
    有，基於詐欺取財、隱匿犯罪所得去向之犯意聯絡，經由網
    際網路散布不實投資之訊息，致如附表所示之被害人瀏覽後
    向「韓庭宇」與其同夥聯繫而陷於錯誤，再分別依指示於如
    附表所示之時間，匯款如附表所示之金額至本案帳戶內，該
    等款項旋即遭轉帳至其他金融帳戶，因而產生隱匿、掩飾詐
    欺犯罪所得去向之結果。
二、案經丙○○、戊○○、丁○○、癸○○、丑○○、乙○○、庚○○、壬○○、
    辛○○、寅○○、卯○○、子○○、周加恩分別訴由苗栗縣警察局通
    霄分局、臺北市政府警察局北投分局、臺北市政府警察局中
    山分局、新北市政府警察局板橋分局、高雄市政府警察局楠
    梓分局、高雄市政府警察局岡山分局、桃園市政府警察局桃
    園分局、屏東縣警察局內埔分局報告臺灣苗栗地方檢察署檢
    察官偵查起訴。
    理    由
壹、證據能力之說明
    本件被告己○○所犯非死刑、無期徒刑或最輕本刑有期徒刑三
    年以上之罪，亦非高等法院管轄第一審案件，且於準備程序
    進行中，被告先就被訴事實為有罪之陳述，經告以簡式審判
    程序之旨，並聽取當事人之意見後，本院依刑事訴訟法第27
    3條之1第1項之規定，裁定由受命法官獨任進行簡式審判程
    序，是本件之證據調查，依刑事訴訟法第273條之2規定，不
    受同法第159條第1項、第161條之2、第161條之3、第163條
    之1及第164條至第170條規定之限制，合先敘明。
貳、實體方面
一、上開犯罪事實，訊據被告於本院審理中坦承不諱，核與如附
    表所示被害人於警詢時證述之情節相符【見警卷卷一第17至
    39頁，臺灣苗栗地方檢察署111年度偵字第107號卷（下稱偵
    107卷）第8至9頁，同署111年度偵字第114號卷（下稱偵114
    卷）第8頁，同署111年度偵字第740號卷（下稱偵740卷）第
    11至13頁，同署111年度偵字第1004號卷（下稱偵1004卷）
    第10至11頁，同署111年度偵字第1576號卷（下稱偵1576卷
    ）第20至25頁，同署111年度偵字第2399號卷（下稱偵2399
    卷）第39至49頁，同署111年度偵字第3446號卷（下稱偵344
    6卷）第31至38頁，同署111年度偵字第5695號卷（下稱偵56
    95卷）第59至61頁】，並有丙○○之匯款憑證截圖、LINE對話
    紀錄截圖、戊○○之匯款憑證截圖、對話紀錄截圖、丁○○之匯
    款憑證影本、對話紀錄截圖、癸○○之匯款憑證截圖、丑○○之
    匯款憑證影本、對話紀錄截圖、乙○○之匯款憑證截圖、對話
    紀錄截圖、庚○○之匯款憑證截圖、對話紀錄截圖、壬○○之臺
    灣銀行匯款申請書、交易明細、對話紀錄截圖、辛○○之匯款
    憑證影本、對話紀錄截圖、寅○○之匯款憑證截圖、對話紀錄
    截圖、卯○○之匯款憑證截圖、對話紀錄截圖、存摺影本、甲○○之匯款憑證截圖、對話紀錄截圖、子○○之匯款憑證截圖、
    對話紀錄截圖、周加恩之匯款憑證截圖、存摺影本、對話紀
    錄截圖、被告之行動電話門號通聯調閱單、本案帳戶之櫃檯
    交易設簿登記查詢、監視器錄影畫面截圖、基本資料、存款
    往來交易明細在卷可考（見警卷卷一第75至89、101至123、
    171至195頁，卷二第9、18、21至23、73至93頁，偵107卷第
    33至36頁，偵114卷第11至21、28、39頁，偵740卷第27至37
    頁，偵1004卷第12至17、22頁，偵1576卷第31至39頁，偵23
    99卷第23至36、53至95頁，偵3446卷第59至111、120頁，偵
    5695卷第83至117頁、臺灣苗栗地方檢察署110年度偵字第71
    88號卷第26至27、59至60、88頁），足認被告之任意性自白
    與事實相符，洵值採信。故本案事證明確，被告犯行堪以認
    定，應依法論科。
二、論罪科刑：
  ㈠按刑法上之幫助犯，係對於犯罪與正犯有共同之認識，而以
    幫助之意思，對於正犯資以助力，且未參與實施犯罪之行為
    者而言（最高法院84年度台上字第5998號、88年度台上字第
    1270號判決意旨參照）。查被告將本案帳戶之存摺及提款卡
    （含密碼及網路銀行帳號、密碼）等資料交予他人使用，使
    他人得基於詐欺取財之犯意對如附表所示之被害人施加詐術
    ，致使渠等陷於錯誤而為財物之交付，聽從指示匯款後旋遭
    轉帳至其他金融帳戶，進而受有財產損害，並造成隱匿犯罪
    所得去向之結果；惟被告僅單純提供帳戶供人使用，且卷內
    亦無證據證明被告有參與詐欺取財、洗錢犯行之構成要件行
    為，應認純係出於幫助之意思而提供助力，揆諸前開說明，
    當屬幫助犯。是核被告所為，係犯刑法第30條第1項前段、
    第339條第1項之幫助詐欺取財罪、刑法第30條第1項前段、
    洗錢防制法第14條第1項之幫助洗錢罪。
  ㈡被告以一行為提供本案帳戶，幫助他人先後對如附表所示之
    被害人為詐欺取財犯行，為同種想像競合犯；又同時觸犯上
    開2罪名，為異種想像競合犯，應依刑法第55條前段規定從
    一重之幫助洗錢罪處斷。臺灣苗栗地方檢察署檢察官111年
    度偵字第5695號移送併辦意旨書移送併辦部分，與檢察官已
    提起公訴之部分，具有想像競合犯之裁判上一罪關係，為起
    訴效力所及，本院自得併予審理。
  ㈢刑之加重、減輕事由：
　　⒈按刑法第47條第1項有關累犯加重本刑之規定，不生違反憲
      法一行為不二罰原則之問題。惟其不分情節，基於累犯者
      有其特別惡性及對刑罰反應力薄弱等立法理由，一律加重
      最低本刑，於不符合刑法第59條所定要件之情形下，致生
      行為人所受之刑罰超過其所應負擔罪責之個案，其人身自
      由因此遭受過苛之侵害部分，對人民受憲法第8條保障之
      人身自由所為限制，不符憲法罪刑相當原則，牴觸憲法第
      23條比例原則。於此範圍內，有關機關應自本解釋公布之
      日起2年內，依本解釋意旨修正之。於修正前，為避免發
      生上述罪刑不相當之情形，法院就該個案應依本解釋意旨
      ，裁量是否加重最低本刑，司法院釋字第775號解釋文參
      照。查被告前因幫助詐欺案件，經本院以105年度苗簡字
      第1190號判決處有期徒刑4月確定，於106年7月14日執行
      完畢出監，有臺灣高等法院被告前案紀錄表在卷可考；是
      被告於受有期徒刑之執行完畢後，5年以內故意再犯本案
      有期徒刑以上之罪，該當累犯之要件。本院審酌被告前所
      違犯之罪，與本案犯行之行為手段、目的類同，足見被告
      未能因前案執行記取教訓，再次以不法手段企圖獲取利益
      ，對刑罰反應力薄弱，是被告本案所犯之罪，應依刑法第
      47條第1項規定加重其刑。
　　⒉被告係基於幫助之犯意而為之，為幫助犯，爰依刑法第30
      條第2項規定，按正犯之刑減輕之。
　　⒊次按犯前2條之罪，在偵查或審判中自白者，減輕其刑，洗
      錢防制法第16條第2項定有明文。查被告就本案幫助洗錢
      犯行，業於本院審理中坦承不諱（見本院卷第176、184、
      187頁），應依上開規定減輕其刑；並依法先加重後遞減
      之。
  ㈣爰以行為人之責任為基礎，審酌日常生活中，不法之徒利用
    人頭帳戶進行詐騙他人錢財犯行，經傳播媒體多所報導，政
    府機關亦廣為宣導，一般稍具知識之人，對此情形均難諉以
    不知。則被告既為成年人，且具有通常生活智識及經驗，理
    應對於提供帳戶予他人，可能遭他人作為犯罪工具使用、更
    將造成犯罪偵查機關追查贓款、查獲犯罪行為人之困難有所
    認識，竟率然提供本案帳戶供他人為不法使用，助長詐欺取
    財犯罪風氣，並使詐欺不法所得真正去向、所在得以獲得隱
    匿，對社會秩序有重大危害，所為實有不該；兼衡被告終能
    坦承犯行、正視己過，且未實際參與本案詐欺取財、洗錢之
    犯行，可責難性較輕，與犯罪動機、手段、目的，自陳高中
    肄業之智識程度，現因罹患恐慌、憂鬱躁鬱雙向精神病症而
    無法工作，並領有身心障礙證明文件，與爺爺、父親同住之
    家庭生活狀況（見本院卷第187至188、195頁），及如附表
    所示被害人分別所受之損害等一切情狀，量處如主文所示之
    刑，並就罰金刑部分諭知易服勞役之折算標準，以資懲儆。
三、沒收部分：
  ㈠按幫助犯係指就他人之犯罪加以助力，使其易於實行之積極
    或消極行為而言。其犯罪態樣與實行犯罪之正犯有異，所處
    罰者乃其提供助力之行為本身，而非正犯實行犯罪之行為。
    因此幫助犯不適用責任共同之原則，對正犯所有供犯罪所用
    或因犯罪所得之物，勿庸併為沒收之宣告（最高法院100年
    度台上字第2500號判決意旨參照）。被告既非為實行本案詐
    欺取財犯行之人，且於警詢時供稱並未獲得任何報酬或利益
    （見偵7188卷第53至55頁），又遍查卷內客觀證據亦不能證
    明被告有因本案犯行獲得金錢利益；參諸上開說明，針對他
    人實行詐欺取財犯行之犯罪所得，自毋庸對被告諭知沒收或
    追徵。
  ㈡次按犯第14條之罪，其所移轉、變更、掩飾、隱匿、收受、
    取得、持有、使用之財物或財產上利益，沒收之，洗錢防制
    法第18條第1項前段固有明文。惟被告既非實際上轉匯款項
    之人，無掩飾隱匿詐欺贓款之犯行，尚非洗錢防制法第14條
    第1項之正犯，自無上開條文適用。
  ㈢另就本案帳戶之存摺、提款卡，係被告交付他人作為幫助詐
    欺取財、幫助洗錢所用之物；然本院審酌該帳戶已被列為警
    示戶，無法再供交易使用，且存摺、提款卡本身之價值甚低
    ，復未扣案，因認尚無沒收之實益，其沒收不具有刑法上之
    重要性，故依刑法第38條之2第2項規定，亦不予宣告沒收，
    併予敘明。
據上論斷，應依刑事訴訟法第273條之1第1項、第299條第1項前
段，洗錢防制法第2條第2款、第14條第1項、第16條第2項，刑法
第11條前段、第30條第1項前段、第2項、第339條第1項、第47條
第1項、第55條、第42條第3項前段，刑法施行法第1條之1第1項
，判決如主文。
本案經檢察官林圳義提起公訴，檢察官馮美珊移送併辦，檢察官
林宜賢到庭執行職務。
中　　華　　民　　國　　111 　年　　 8　　月　　3 　　日
                  刑事第四庭  法  官  申惟中
以上正本證明與原本無異。　　　　　　　　　　　　　　　　如不服本判決應於收受判決後20日內向本院提出上訴書狀，並應敘述具體理由。其未敘述上訴理由者，應於上訴期間屆滿後20日內向本院補提理由書(均須按他造當事人之人數附繕本)「切勿逕送上級法院」。告訴人或被害人如對本判決不服者，應具備理由請求檢察官上訴，其上訴期間之計算係以檢察官收受判決正本之日期為準。　　　　　　　　　　　　　　　　　　　　　　　      　　　　　　　　　　　　書記官　陳邦旗　　　　　　
中　　華　　民　　國　　111 　年　　8 　　月　　3 　　日

附錄本案論罪科刑法條：
中華民國刑法第339條
意圖為自己或第三人不法之所有，以詐術使人將本人或第三人之
物交付者，處5年以下有期徒刑、拘役或科或併科50萬元以下罰
金。
以前項方法得財產上不法之利益或使第三人得之者，亦同。
前二項之未遂犯罰之。

洗錢防制法第2條
本法所稱洗錢，指下列行為：
一、意圖掩飾或隱匿特定犯罪所得來源，或使他人逃避刑事追訴
    ，而移轉或變更特定犯罪所得。
二、掩飾或隱匿特定犯罪所得之本質、來源、去向、所在、所有
    權、處分權或其他權益者。
三、收受、持有或使用他人之特定犯罪所得。
　　
洗錢防制法第14條
有第二條各款所列洗錢行為者，處 7 年以下有期徒刑，併科新
臺幣5百萬元以下罰金。
前項之未遂犯罰之。
前二項情形，不得科以超過其特定犯罪所定最重本刑之刑。

附表：
編號 被害人 時間 金額 （新臺幣） 1 丙○○ 110年8月5日22時32分 30,000元 2 戊○○ 110年8月6日16時57分 60,000元 3 丁○○ 110年8月6日19時49分 5,000元 4 癸○○ 110年8月6日16時26分 5,000元 5 丑○○ 110年8月5日14時 114,000元 6 乙○○ 110年8月5日22時35分 30,000元 7 卯○○ 110年8月6日13時39分 20,000元 8 庚○○ 110年8月6日12時21分 20,000元 9 壬○○ 110年8月6日14時34分 72,300元 10 辛○○ 110年8月6日15時12分 30,000元、30,000元 11 寅○○ 110年8月6日13時51分 10,000元 12 甲○○ 110年8月6日0時31分、32分、33分 50,000元、50,000元、20,000元 13 子○○ 110年8月6日14時36分 30,000元 14 周加恩 110年8月6日16時29分、33分 50,000元、34,000元